【裁判字號】    98,財管,71
【裁判日期】    980731
【裁判案由】    指定遺產管理人
【裁判全文】
臺灣臺南地方法院民事裁定              98年度財管字第71號
聲  請  人  京城商業銀行股份有限公司
法定代理人  甲○○
上列聲請人聲請指定遺產管理人事件，本院裁定如下：
    主      文
選任財政部國有財產局台灣南區辦事處台南分處為被繼承人莊魚
麟之遺產管理人。
聲請程序費用新台幣壹仟元由被繼承人莊魚麟之遺產負擔。
    理      由
一、按繼承人均拋棄其繼承權者，準用關於無人承認繼承之規定
    ，民法第1176條第6項定有明文。又繼承開始時，繼承人之
    有無不明，而不能依民法第1177條選定遺產管理人時，得由
    利害關係人聲請法院選任之。民法第1178條第2項亦定有明
    文。
二、本件聲請意旨略以：緣被繼承人莊魚麟（男，民國○○年○月○
    日生，身分證統一編號：Ｚ000000000號，生前最後住所：台
    南縣七股鄉永吉村永吉46號）於83年12月8日向聲請人借款
    新台幣（下同）0000000元，目前尚欠聲請人0000000元及利
    息、違約金。被繼承人莊魚麟於96年5月15日死亡，其繼承
    人已向鈞院聲請拋棄繼承（鈞院96年度繼字第1176號、1535
    、1968號），經聲請人查得該第一、二、三、四順序皆無人
    繼承，亦無親屬會議為其選定遺產管理人，以致聲請人對被
    繼承人之遺產無從執行，債權無法行使，影響聲請人之權益
    甚鉅，爰基於利害關係人之地位，聲請指定遺產管理人等語
    。
三、經查，聲請人主張之上開事實，業據其提出除戶謄本、債權
    憑證、本院96年9月11日南院雅家戊96年度繼字第1176號函
    （以上均為影本）為證，並經本院調閱本院96年度繼字第11
    76號、96年度繼字第1535號、96年度繼字第1968號拋棄繼承
    案卷查核屬實，自堪信聲請人之主張為真實。被繼承人莊魚
    麟之繼承人既聲明拋棄繼承權，且未準用民法第1177條規定
    選定遺產管理人，而聲請人為被繼承人之債權人，則其以利
    害關係人之身分聲請選任被繼承人莊魚麟之遺產管理人，核
    與上開規定並無不合，應予准許。
四、又按公示催告期限屆滿，無繼承人承認繼承時，其遺產於清
    償債權，並交付遺贈物後，如有剩餘，歸屬國庫；又按非公
    用國有財產以財政部國有財產局為管理機關，民法第1185條
    、國有財產法第12條分別定有明文。查本件被繼承人莊魚麟
    之繼承人皆已拋棄繼承權，且未準用民法第1177條之規定選
    定遺產管理人，足徵渠等對被繼承人莊魚麟遺產之處置已漠
    不關心，而被繼承人莊魚麟之遺產，倘無人承認繼承時，將
    於清償債權，交付遺贈物後，歸屬國庫，為使被繼承人莊魚
    麟遺產之處置順利進行，並考量遺產管理之專業性與公平性
    ，本院認選任財政部國有財產局台灣南區辦事處台南分處為
    被繼承人莊魚麟之遺產管理人為適當。
五、依非訟事件法第24條第1項、第157條，裁定如主文。
中    華    民    國    98    年    7     月    31    日
                        家事法庭法  官  林育幟
以上為正本係照原本作成。
如對本裁定抗告須於裁定送達後10日內向本院提出抗告狀，並應
繳納抗告費新臺幣1000元。
中    華    民    國    98    年    7     月    31    日
                                書記官  陳世明


司法院資訊處製作；財團法人民間司法改革基金會備份。
